【裁判字號】    92,易,40
【裁判日期】    920718
【裁判案由】    偽造文書等
【裁判全文】
福建金門地方法院刑事判決                            九十二年度易字第四號
    公  訴  人  福建金門地方法院檢察署檢察官
    被      告  甲○○
                乙○○
右列被告因偽造文書等案件，經檢察官提起公訴（九十二年度偵字第一九一號），本
院判決如左：
    主  文
甲○○、乙○○共同偽造公印文，各處有期徒刑陸月，如易科罰金，均以參佰元折算
壹日，均緩刑參年。扣案之偽造「丁嘉慧」、「李月娥」國民身分證均沒收。
    事  實
一、甲○○、乙○○二人為大陸地區人士，明知未經許可不得入境台灣地區，竟為到
    台灣依靠甲○○之同居男友鄭建業，乃於民國九十二年五月一日凌晨一、二時許
    ，未經依法申請許可，分別以人民幣二萬五千元及一萬五千元代價，由廈門搭乘
    不知姓名成年大陸人士駕駛之舢舨船，在金門縣不詳海域上岸，並投宿民宅，非
    法入境台灣地區。入境後，甲○○、乙○○復與不詳成年台灣人士，共同基於偽
    造國民身分證之犯意，由甲○○、乙○○分別交付其個人照片，委由該不詳姓名
    人士偽造「丁嘉慧」、「李月娥」之國民身分證二枚，以供持用。嗣二人於同年
    月二日取得前揭偽造之國民身分證後，隨即由甲○○持用偽造之「丁嘉慧」國民
    身分證、乙○○持用偽造之「李月娥」國民身分證，向金門縣金天王旅行社購得
    立榮航空公司金門往台中之機票各一紙，且於當日下午六時五十分許，二人分別
    持前揭偽造國民身分證於金門尚義機場安檢室通關時，為警當場查獲，並扣得上
    開偽造之國民身分證二枚。
二、案經金門縣警察局移送福建金門地方法檢察署檢察官偵查起訴。
    理  由
一、右揭犯罪事實，業據被告甲○○、乙○○坦承不諱，復有扣案之偽造「丁嘉慧」
    、「李月娥」國民身分證、內政部警政署刑事警察局九十二年五月二十三日刑鑑
    字第九０九五０號鑑驗通知書，以及立榮航空九十二年五月二日金門往台中之電
    子機票收據在卷可憑，事證明確。被告等雖均辯稱以為委辦取得之國民身分證為
    真實的，因在大陸地區身分證可委由他人代辦云云。惟查，被告等持有之前揭偽
    造國民身分證所載之姓名、出生年月日、父母、配偶、出生地，及住址，皆與被
    告等之真實姓名及年籍資料不符，倘取得之國民身分證為真正，何需為人別資料
    之不實登載，顯見被告等前揭辯詞不足信採，其犯行堪以認定。
二、按國民身分證屬於品行、能力、服務之其他相類證書之一種；又按「偽造公印，
    刑法第二百十八條既有獨立處罰之規定，且較刑法第二百十二條之處罰為重，則
    於偽造刑法第二百十二條之文書同時偽造公印者，即難僅論以該條之罪，而置刑
    法第二百十八條處刑較重之罪於不問。」司法院大法官會議第八十二號解釋闡述
    甚詳。核被告甲○○、乙○○二人所為係犯刑法第二百十六條、第二百十二條之
    行使偽造特種文書罪、第二百十八條第一項之偽造公印文罪（起訴書誤植為第二
    百十七條第一項），及國家安全法第三條第一項、第六條第一項未經許可入境罪
    ，其偽造特種文書之低度行為應為行使之高度行為所吸收，不另論罪；而所犯行
    使偽造特種文書、偽造公印文，及國家安全法第六條第一項未經許可入境罪三罪
    間有方法結果之牽連關係，應從一重之偽造公印文罪處斷。又被告等將個人照片
    交付不知名成年台灣人士偽造國民身分證，自與該台灣人士有犯意之聯絡及行為
    之分擔，皆為共同正犯。公訴意旨認被告等所犯偽造公印文罪與未經許可入境罪
    間犯意各別、犯罪要件亦殊，應分論併罰，容有誤會，附此敘明。
三、爰審酌被告等之犯罪動機、目的、手段，犯罪後坦承之態度，及其他一切情狀，
    各量如主文所示之刑，併諭知易科罰金之折算標準。被告等未曾受有期徒刑以上
    刑之宣告，有台灣高等法院被告全國前案紀錄表一紙附卷可按，被告等經此審判
    當知所警惕，信無再犯之虞；又被告甲○○、乙○○迄九十二年五月三日止已分
    別懷孕十四週、二十七週，有金門縣立醫院（92）診字第1937號、1936號診斷證
    明書附卷可稽，本院認所宣告之刑以暫不執行為適當，均併諭知緩刑三年，以啟
    自新。扣案之偽造「丁嘉慧」、「李月娥」國民身分證二枚為被告等所有供犯罪
    所用之物，業據被告等坦承在卷，爰依法宣告沒收。至偽造之公印文，係偽造身
    分證之一部分，爰不另依刑法第二百十九條規定重複諭知沒收，併此敘明。
據上論斷，應依刑事訴訟法第二百九十九條第一項前段，國家安全法第三條第一項、
第六條第一項，刑法第二十八條、第二百十六條、第二百十二條、第二百十八條第一
項、第五十五條、第四十一條第一項前段、第三十八條第一項第二款，第七十四條第
一款，罰金罰鍰提高標準條例第一條前段、第二條，判決如主文。
本案經檢察官張世和到庭執行職務
中    華    民    國      九十二        年      七      月    十八      日
                                  福建金門地方法院刑事庭
                                      法  官  魏玉英
右正本證明與原本無異。
如不服本判決，應於判決送達後十日內，向本院提出上訴狀。
                                      書記官  許永溪
中    華    民    國      九十二        年    七      月      十八      日
附錄本案論罪科刑法條全文
刑法第二百十二條
偽造、變造護照、旅券、免許證、特許證及關於品行、能力服務或其他相類之證書、
介紹書，足以生損害於公眾或他人者，處一年以下有期徒刑、拘役或三百元以下罰金
。
刑法第二百十六條：
行使第二百十條至第二百十五條之文書者，依偽造、變造文書或登載不實事項或使登
載不實事項之規定處斷。
刑法第二百十八條第一項：
偽造公印或公印文者，處五年以下有期徒刑。
國家安全法第三條：
人民入出境，應向內政部警政署入出境管理局申請許可。未經許可者，不得入出境。
人民申請入出境，有左列情形之一者，得不予許可：
  一  經判處有期徒刑以上之刑確定尚未執行或執行未畢，或因案通緝中，或經司法
      或軍法機關限制出境者。
  二  有事實足認為有妨害國家安全或社會安定之重大嫌疑者。但曾於台灣地區設籍
      ，在民國三十八年以後未在大陸地區設籍，現居住於海外，而無事實足認為有
      恐怖或暴力之重大嫌疑者，不在此限。
  三  依其他法律限制或禁止入出境者。前項不予許可，應以書面敘明理由，通知申
      請人，並附記不服之救濟程序。內政部應聘請包括社會公正人士組成審查委員
      會，審核第二項第二款未經許可事項。
國家安全法第六條第一項：
違反第三條第一項規定未經許可入出境者，處三年以下有期徒刑、拘役或科或併科新
臺幣九萬元以下罰金。


司法院資訊處製作；財團法人民間司法改革基金會備份。
